【裁判字號】    99,易,537
【裁判日期】    991130
【裁判案由】    竊盜
【裁判全文】
臺灣花蓮地方法院刑事判決               99年度易字第537號
公  訴  人  臺灣花蓮地方法院檢察署檢察官
被      告  吳世傑
上列被告因竊盜案件，經檢察官提起公訴（99年度偵字第4644號
、第4980號），被告於準備程序時就犯罪事實為有罪之陳述，經
本院裁定改行簡式審判程序，判決如下：
    主  文
吳世傑犯電業法第一百零五條之竊盜罪，累犯，處有期徒刑捌月
，扣案手電筒壹支沒收；又犯竊盜罪，累犯，處有期徒刑肆月。
應執行有期徒刑拾月，扣案手電筒壹支沒收。
    事  實
一、吳世傑前（一）於民國94年間，因違反毒品危害防制條例案
    件，經本院以94年度花簡字第813 號判決判處有期徒刑4 月
    確定；復先後因違反毒品危害防制條例、詐欺、竊盜等案件
    ，經上開法院以95年度花簡字第375 號、第420 號、95年度
    易字第101 號等判決分別判處有期徒刑5 月、3 月、10月確
    定；另因違反臺灣地區與大陸地區人民關係條例案件，經本
    院以97年度花簡字第1082號判決判處有期徒刑6 月確定。上
    開（一）部分所示4 罪，經本院以96年度聲減字第70號裁定
    減刑，並經本院以98年度聲字第113 號就上述各罪刑，合併
    定其應執行有期徒刑7 月確定，於98年12月5 日縮短刑期滿
    執行完畢。
二、吳世傑意圖為自己不法所有，基於竊盜之犯意，乘凡那比颱
    風災害侵襲臺灣期間（中央氣象局於99年9 月18日上午5 時
    30分許發布陸上颱風警報，於同年月20日下午2 時30分許，
    解除陸上颱風警報），於99年9 月19日晚上11時25分許，前
    往花蓮縣吉安鄉○○路○ 段40號臺灣電力股份有限公司舊時
    吉安服務所大樓，撿拾經人棄置該處之客觀上可對人之生命
    、身體及安全構成危險，可供兇器使用之老虎鉗1 把，隨即
    持以剪斷竊取台灣電力股份有限公司所有設置該處之電纜線
    得手。其後因警方巡邏行經該處，為警當場查獲，並扣上開
    老虎鉗1 把，及被告所有供竊盜犯罪所用之手電筒1 支。
三、吳世傑意圖為自己不法所有，基於竊盜之犯意，於99年9 月
    23日下午5 時許，再度前往上址，徒手竊取上開公司所有放
    置在樓梯口旁之樓梯止滑銅條板共約2 公斤得手，其後因見
    路人行經該處，且斯時已非資源回收場營業時間，為免犯行
    曝光，又考量無法及時銷贓，乃將上開樓梯止滑銅條板暫先
    搬運藏放在上址側門，擬待翌日復行前往取贓。嗣於離去之
    際，為警當場查獲。
四、案經花蓮縣警察局吉安分局報告臺灣花蓮地方法院檢察署檢
    察官偵查起訴。
    理  由
一、本件被告吳世傑所犯為死刑、無期徒刑、最輕本刑為3 年以
    上有期徒刑以外之罪，其於準備程序進行中，就被訴事實為
    有罪之陳述，經告知簡式審判程序之旨，並聽取當事人之意
    見後，本院裁定改行簡式審判程序，合先敘明。
二、上揭事實，業據被告吳世傑於本院審理時坦白承認（參本院
    卷第34、41至42頁）；核與證人即臺灣電力股份有限公司花
    蓮營業處財產管理人李添旺於警詢中證述之情節相符，並有
    中央氣象局颱風警報單、現場照片、扣押物品目錄表、贓物
    認領保管單在卷可憑。足認被告自白核與事實相符，是本件
    事證明確，被告上開犯行，均堪認定。
三、論罪科刑：
（一）按竊盜或損壞電桿、電線、變壓器或其他供電設備者，依
      刑法之規定從重處斷，電業法第105 條定有明文。本件被
      告如事實欄二所示竊取之電纜線，係臺灣電力股份有限公
      司連接配置在上開大樓受電箱，用以配電輸送電力之電纜
      線，業據證人李添旺於警詢時證述明確（見警卷二第14至
      15頁），並有臺灣電力股份有限公司花蓮營業處函文及現
      場照片可證（見警卷二第26至28頁、本院卷第30頁），是
      被告所竊電纜為供電業者所有供給電能所用之供電設備，
      非屬一般私人電纜線，自屬電業法所稱之電線無訛。次按
      刑法第321 條第1 項第3 款之攜帶兇器竊盜罪，係以行為
      人攜帶兇器竊盜為其加重條件，此所謂兇器，其種類並無
      限制，凡客觀上足對人之生命、身體、安全構成威脅，具
      有危險性之兇器均屬之，且祇須行竊時攜帶此種具有危險
      性之兇器為已足，並不以攜帶之初有行兇之意圖為必要，
      最高法院著有79年台上字第5253號判例可資參照。又刑法
      第321 條第1 項第5 款之乘火災、水災或其他災害之際而
      竊盜，所謂「災害」指一切天災事變而言，如：風災、戰
      禍等均屬之；另所謂「乘火災、水災或其他災害之際」指
      利用災害發生後、終了前之機會而言。而中央氣象局於99
      年9 月18日上午5 時30分許發布凡那比陸上颱風警報，於
      同年月20日下午2 時30分許，始解除陸上颱風警報，有中
      央氣象局颱風警報單及發布列表在卷可證，故被告行竊時
      係於凡那比颱風警報發布期間甚明。是核被告如事實欄二
      所為，係犯電業法第105 條之竊盜電線罪，應依刑法第32
      1 條第1 項第3 款、第5 款之攜帶兇器、乘災害之際竊盜
      罪規定從重處斷。其如事實欄三所為，則係犯刑法第 320
      條第1 項之竊盜罪。
（二）又竊盜罪既遂未遂之區別，應以行為人已否將所竊之物移
      置於自己實力支配下為標準；查被告於99年9 月19日晚上
      11時25分許著手行竊後，業將電纜線自受電箱切割截取而
      至於自己實力支配之下，此與電纜線尚連接在定著物之受
      電箱上而不易取走之情狀迥異，職是，縱被告尚未離開竊
      盜現場即為警查獲，容無法執此謂其犯行猶屬未遂。又被
      告於99年9 月23日下午5 時許，著手行竊後，不過適有路
      人經過，為免犯行曝光，又考量無法及時銷贓，乃將上開
      樓梯止滑銅條板暫先藏放在上址側門，此據被告於警詢及
      偵查中供陳明確；則以被告已然將竊得之樓梯止滑銅條板
      搬運至側門，自屬取得對於上開物品之實力支配；且渠既
      係預計暫時藏放，以待翌日復行前往取贓，並非出於棄置
      贓物之意，更無從據此認其犯行未能既遂。況渠之後如何
      處置贓物、是否業經搬運離去，均與渠竊盜犯行早於搬運
      支配上開樓梯止滑銅條板之際，已達既遂階段之認定，衡
      無影響。起訴書認被告2 次竊盜犯行均屬未遂，又未論列
      電業法第105 條，均有未洽，惟此業分別均經公訴人當庭
      補充、更正（參本院卷第34、38頁），故本院應毋庸另為
      變更、更正。再被告有如事實欄一所示之前科及執行紀錄
      ，有臺灣高等法院被告前案紀錄表在卷可參，其受有期徒
      刑執行完畢後，5 年以內故意再犯本件有期徒刑以上之各
      罪，均為累犯，應依法分別加重其刑。
（三）爰審酌被告尚值壯年，竟任意行竊，漠視他人財產法益，
      行為實有可議之處；惟考量其犯後坦認犯行，並參以所竊
      財物未及自現場取走，及竊取物品價值、犯罪之動機、目
      的、手段等一切情狀，分別量處如主文所示之刑，並定其
      應執行之刑。扣案手電筒1 支，為被告所有攜帶前往竊案
      現場供照明所用（見警卷二第6 至7 頁、本院卷第41頁）
      ，既係供被告所有供便利遂行竊盜犯罪所用之物，爰依刑
      法第38條第1 項第2 款規定宣告沒收。至扣案之老虎鉗 1
      把，被告自始否認為其所有，且渠行竊之處有3 處出入口
      ，雖均經上鎖，然臺灣電力股份有限公司人員並未定時前
      往巡視（詳證人李添旺警詢筆錄，見警卷二第14頁），參
      以被告入侵之地點，門扇開啟（見警卷二第26頁照片），
      無法排除他人在被告行竊前曾經入內，而將該老虎鉗放置
      或遺忘在前述地點，此外，亦無其他證據證明該老虎鉗確
      為被告所有，故不併為沒收之諭知。
據上論斷，應依刑事訴訟法第273條之1第1項、第299條第1 項前
段，電業法第105條，刑法第11條前段、第320條第1項、第321條
第1項第3款、第5款、第47條第1項、第51條第5款、第38條第1項
第2款，判決如主文。
本案經檢察官陳鴻濤到庭執行職務
中    華    民    國    99    年    11    月    30    日
                  刑事第四庭    法  官  戴韻玲
以上正本證明與原本無異。
如不服本判決應於收受送達後10日內向本院提出上訴書狀，並應
敘述具體理由。其未敘述上訴理由者，應於上訴期間屆滿後20日
內向本院補提理由書(均須按他造當事人之人數附繕本)「切勿逕
送上級法院」。告訴人或被害人如對於本判決不服者，應具備理
由請求檢察官上訴，其上訴期間之計算係以檢察官收受判決正本
之日期為準。
中    華    民    國    99    年    11    月    30    日
                                書記官
附錄法條：
電業法第105條
竊盜或損壞電桿、電線、變壓器或其他供電設備者，依刑法之規
定從重處斷。
中華民國刑法第320條
意圖為自己或第三人不法之所有，而竊取他人之動產者，為竊盜
罪，處5  年以下有期徒刑、拘役或 5 百元以下罰金。
意圖為自己或第三人不法之利益，而竊佔他人之不動產者，依前
項之規定處斷。
前二項之未遂犯罰之。
中華民國刑法第321條
犯竊盜罪而有左列情形之一者，處 6 月以上、 5 年以下有期徒
刑：
一、於夜間侵入住宅或有人居住之建築物、船艦或隱匿其內而犯
    之者。
二、毀越門扇、牆垣或其他安全設備而犯之者。
三、攜帶兇器而犯之者。
四、結夥三人以上而犯之者。
五、乘火災、水災或其他災害之際而犯之者。
六、在車站或埠頭而犯之者。
前項之未遂犯罰之。

司法院資訊處製作；財團法人民間司法改革基金會備份。
